【裁判字號】    97,訴,1806
【裁判日期】    990702
【裁判案由】    侵權行為損害賠償
【裁判全文】
臺灣桃園地方法院民事裁定              97年度訴字第1806號
聲請人      陳崇德
            陳杜誠
相對人      陳曾秀英
            陳芝那
            陳美齡
            陳美姬
上列聲請人與被告吳清亮等間請求侵權行為損害賠償事件（本院
97年度訴字第1806號），聲請追加相對人為原告，本院裁定如下
：
    主  文
相對人應於收受本裁定之日起五日內追加為原告。
    理  由
一、按訴訟標的對於數人必須合一確定而應共同起訴，如其中一
    人或數人拒絕同為原告而無正當理由者，法院得依原告聲請
    ，以裁定命該未起訴之人於一定期間內追加為原告。逾期未
    追加者，視為已一同起訴。民事訴訟法第56條之1 第1 項定
    有明文。此係因訴訟標的對於數人必須合一確定而應共同起
    訴者，該數人未共同起訴，其當事人適格即有欠缺，故其中
    一人或數人拒絕同為原告，將使其他人亦無法以訴訟伸張或
    防衛其權利，自有未宜。為解決固有必要共同訴訟當事人適
    格之問題，乃明文規定法院得依聲請裁定命無正當理由而拒
    絕共同起訴之人追加為原告或擬制其為原告；至於拒絕同為
    原告是否有正當理由，則應由法院斟酌原告起訴是否為伸張
    或防衛權利所必要等情形決定之（最高法院93年度台抗字第
    403號裁定、台灣高等法院93年度抗字第3922 號裁定意指參
    照）。又訴訟標的對於數人是否必須合一確定，應依原告主
    張之事實及法律關係定之，非以其主張之權利確實存在為前
    提，故依原告主張之事實及法律關係，其訴訟標的對於數人
    須合一確定者，即有民事訴訟法第56條之1第1項規定之適用
    ，合先敘明。
二、本件聲請意旨略以：聲請人與相對人等均係被繼承人陳朝煌
    之繼承人，坐落門牌號碼桃園縣大溪鎮○○路83號至89號4
    樓上未辦保存登記建物係被繼承人陳朝煌所增建，遭被告吳
    清亮等人拆除，致原告受有損害，然因相對人與聲請人同為
    陳朝煌之繼承人，依法本件訴訟標的對於聲請人與相對人必
    須合一確定，而應共同起訴；茲因相對人拒絕同為原告，此
    舉將使聲請人無法以訴訟伸張或防衛權利其因繼承所得之權
    利，爰聲請裁定命相對人於一定期間內追加為原告等語。
三、次按繼承人有數人時，在分割遺產前，各繼承人對於遺產全
    部為公同共有，為民法第1151條所明定。而公同共有物之處
    分及其他之權利行使，除依其公同關係所由規定之法律或契
    約另有規定外，應得公同共有人全體之同意，同法第828 條
    第2項亦定有明文。此項規定，依同法第831條規定，於所有
    權以外之財產權，由數人公同共有者準用之。是繼承人因繼
    承而取得之遺產，於受侵害時，其所生之損害賠償債權或得
    請求返還之不當得利債權，乃公同共有債權，如由公同共有
    人即繼承人中之一人或數人就此項債權為訴訟上之請求時，
    自須得其他繼承人全體之同意，始能謂當事人適格無欠缺。
    經查，本件聲請人前揭所述，業據其提出本院98年度訴字第
    926 號刑事判決、建築執照、繼承系統表為證。而經本院於
    民國99年5 月14日檢附聲請人起訴狀繕本，通知相對人於文
    到7 日內具狀表示意見，相對人均未表示意見，惟聲請人起
    訴係為伸張其權利所必要，從而，依前揭法文規定及說明，
    本件聲請人前揭所請，確屬有據，爰裁定如主文。
中    華    民    國    99    年    7     月    2     日
                  民事第一庭    法  官  吳爭奇
以上正本係照原本作成。
如不服本裁定應於送達後10日內向本院提出抗告狀，並應繳納抗
告費新台幣1,000 元。
中    華    民    國    99    年    7     月    5     日
                                書記官  黃瓊儀

司法院資訊處製作；財團法人民間司法改革基金會備份。
